臺灣新北地方法院板橋簡易庭民事簡易判決
                                   110年度板簡字第1857號
原      告  蕭如涵  
訴訟代理人  周孟澤律師
被      告  李偉辰  
訴訟代理人  涂博森  
上列當事人間因過失傷害案件，原告提起刑事附帶民事訴訟，請
求侵權行為損害賠償，經本院刑事庭裁定 （110年度審交附民字
第174號）移送前來，本院於中華民國111年3月17日言詞辯論終
結，判決如下：
    主      文
被告應給付原告新臺幣伍拾萬元，及自民國一一○年三月十日起
至清償日止，按週年利率百分之五計算之利息。
原告其餘之訴駁回。
訴訟費用新臺幣貳仟貳佰壹拾元，其中新臺幣陸佰陸拾伍元由被
告負擔，餘由原告負擔。
本判決第一項得假執行。
    事實及理由
一、原告主張：
    被告於民國109年2月20日18時2分許，駕駛車牌號碼000-000
    0號自用小客車（下稱系爭車輛），沿新北市板橋區民權路
    左轉往公館街方向行駛，行經該路段之交岔路口於左轉彎尚
    未完成時，本應注意汽車行駛時，駕駛人應注意車前狀況，
    並隨時採取必要之安全措施，且汽車行近行人穿越道，遇有
    行人穿越時，無論有無交通指揮人員指揮或號誌指示，均應
    暫停讓行人先行通過。復依當時天候晴、夜間有照明、道路
    無障礙物、視距良好等客觀環境，尚無不能注意之情形，詎
    其疏於注意上情即貿然從時速約24公里加速至約46公里之高
    速左轉彎駛入該交岔路口，適有原告自被告行車視線前方沿
    民權路往板信公園方向行走於行人穿越道時，因原告背對被
    告所駕駛之系爭車輛，無從閃避而遭被告所駕駛上開自用小
    客車從後猛烈撞擊，致原告當場遭撞飛倒地，因而受有頭部
    外傷合併腦震盪症候群及頭皮下血腫、右顴骨骨折、右臀挫
    傷、左側遠端橈骨粉碎性骨折、術後併發腕關節攣縮、肥厚
    性疤痕攣縮及無法騎車、手提重物、及以手部施行精細動作
    暨勞動力減損達5%等嚴重後遺症(下稱系爭傷害）。爰依民
    法第184條第1項前段、第184條第2項、第191條之2、第193
    條第1項、第195條第1項及第216條之規定，向被告請求新臺
    幣(下同）1,662,525元之損害賠償及利息之請求。並聲明：
    被告應給付原告1,662,525元，及自起訴狀繕本送達翌日起
    至清償日止，按週年利率百分之5計算之利息。
二、被告則以：被告不爭執應負侵權行為損害賠償責任，就原告
    請求之醫療費用、看護費用、交通費用均不爭執。惟爭執除
    疤費用、鑑定費用、參加講座車資、配鏡費用、薪資損失、
    勞動減損、精神慰撫金。並聲明：原告之訴駁回。
三、兩造之爭點及論述：
　　原告主張被告就系爭事故具有過失，且其過失與系爭傷害間
    具有相當因果關係，應負損害賠償責任之事實，為被告所不
    爭執，參以被告因對原告之過失傷害行為，經本院刑事庭以
    110年度審交易字第81號（下稱系爭另案）認定被告犯過失
    傷害罪確定，有系爭另案判決可參（見本院卷第15至19頁）
    ，惟賠償項目為被告所否認，並以前揭情詞置辯，是本件應
    審究之爭點厥為：㈠、損害賠償之項目及數額？㈡、原告是否
    與有過失？㈢、扣除強制險理賠、與有過失、已給付之賠償
    後，被告應給付之數額？茲析述如后：
㈠、損害賠償之項目及數額？
  ⒈住院及手術醫療費用140,986元：
　　原告主張因系爭傷害支出住院及手術醫療費用140,986元，
    業據提出亞東紀念醫院（下稱亞東醫院）骨科部診斷證明書
    (診字第1091176197號)、亞東醫院整形外科部診斷證明書(
    診字第1091163512號)、亞東醫院醫療費用單據、住院期間
    食品及用品單據、熱敷袋及臉部手術使用口腔內部血沖牙器
    及鈣片及維他命 B及住院期間用品(骨折手臂吊帶)單據等件
    為證（見附民卷第23至39頁），且為被告所不爭執（見本院
    卷第267頁），應堪認為真實，是原告主張被告應賠償住院
    及手術醫療費用140,986元，應屬有據。
  ⒉看診及回診醫療相關費用14,050元：
　　原告主張因系爭傷害支出看診及回診醫療相關費用14,050元
    ，業據提出回診醫療相關費用單據(含亞東醫院骨科回診費
    用、除疤凝膠、亞東醫院職業醫學科門診費用、臺大醫院職
    業醫學科門診、亞東醫院整形外科回診費用、亞東醫院手續
    費、影像複製費)等件為證（見110年度審交附民字第174號
    卷第41-59頁），且為被告所不爭執，應堪認為真實，是原
    告主張被告應賠償看診及回診醫療相關費用14,050元，應屬
    有據。
  ⒊醫療看護費用163,200元：
　　按親屬間之看護，縱因出於親情而未支付該費用，然其所付
    出之勞力，顯非不能以金錢為評價，此種基於身分關係之恩
    惠，自不能加惠於加害人，而應比照一般看護情形，認被害
    人受有相當看護費之損害，命加害人賠償，始符民法第193
    條第1項所定「增加生活上需要」之意旨（最高法院89年度
    台上字第1749號判決）。原告主張因系爭事故受有系爭傷害
    ，手術後須休養4個月，須專人全日看護照顧2個月，需復健
    2個月，復健時需半日看護，有110年12月28日亞東紀念醫院
    骨科部診斷證明書(診字第1101328062號)可參（見本院卷第
    236頁），堪認原告於109年2月20日起至109年4月19日有專
    人全日照顧之必要，及於109年4月20日起至109年5月5日有
    專人半日照顧之必要，上開期間確由訴外人王海晴照護，並
    為被告所不爭執，故原告請求被告給付醫療看護費用163,20
    0元（計算式：2,400元*60日=144,000元、1,200元*16日=19
    ,200元，144,000元+19,200元=163,200元），核屬有據。
  ⒋復健及其餘醫療相關費用8,607元：原告主張因系爭傷害支出
    復健及其餘醫療相關費用8,607元，業據提出亞東紀念醫院
    復健部診斷證明書(診字第1091176239號)、109年6月17日雙
    和醫院復健科診斷證明書、穗安復健科診所診斷證明書、10
    9年9月30日雙和醫院神經內科診斷證明書等件為證（見附民
    卷第61至63頁、見本院卷第246至250頁），堪認原告確有該
    相關費用(亞東醫院復健費、醫療器材費、穗安復健診所復
    健費、雙和醫院復健費、眼科費用、神經外科診療費、牙科
    費用、可調式護腕、啞鈴、握力環、護腕)之必要，且為被
    告所不爭執，故原告請求被告給付復健及其餘醫療相關費用
    8,607元，核屬有據。
  ⒌交通相關費用15,105元：
　　原告主張因系爭傷害支出交通相關費用15,105元，業據提出
    亞東醫院109年3月16日及109年3月17日計程車運價證明、亞
    東醫院大都會計程車試算車資為證（見附民卷第101至103頁
    ），且為被告所不爭執，應堪認為真實，是原告主張被告應
    賠償交通費用15,105元，應屬有據。
  ⒍除疤醫療費用65,264元：
　　原告主張因系爭傷害預計支出除疤醫療費用65,264元云云，
    然原告就此除疤醫療費用之支出，並未說明計算之標準及提
    出相關事證，是無從據以認定原告確有因系爭傷害而需支出
    上述費用之事實。是原告請求除疤醫療費用65,264元，核屬
    無據。
  ⒎其餘相關費用7,505元：
(1)原告主張其支出系爭事故之鑑定費用 3,000元等情，業據其
   提出行車事故鑑定費用單據為證（見110年度審交附民字第17
   4號卷第119頁）。 原告為證明系爭事故係因被告之過失行為
   所致，故委請新北市政府車輛行車事故鑑定會鑑定本件肇事
   原因，惟此乃原告於本件起訴前為釐清肇事原因所支出之訴
   訟成本，尚難認與系爭事故有相當因果關係，故原告請求被
   告給付此鑑定費用3,000元，核屬無據。
(2)原告主張其因本件事故，於109年5月間至文山區學校參加講
   座支出車資共725元，惟原告陳稱此部分係原告就學所支出之
   交通費用，本為原告就學成本，且原告乘車時間為109年5月2
   1日、109年5月23日，有計程車乘車證明、計程車運價證明可
   稽（見附民卷第121頁），已距系爭事故發生逾3月，原告復
   未能舉證證明此部分與本件事故有相當因果關係，且具必要
   性，則其求被告給付此部分之交通費用損失，自無可採。
(3)原告主張因系爭傷害支出109年2月27日至同年4月2日洗頭費
   用云云，然原告就此洗頭費用之支出，並未提出相關收據以
   作為計算基準，是無從據以認定原告確有因系爭傷害而支出
   上述費用之事實。是原告請求洗頭費用，核屬無據。
 ⒏財物損失16,880元：
　 按當事人已證明受有損害而不能證明其數額或證明顯有重大
   困難者，法院應審酌一切情況，依所得心證定其數額；損害
   賠償之訴，原告已證明受有損害，有客觀上不能證明其數額
   或證明顯有重大困難之情事時，如仍強令原告舉證證明損害
   數額，非惟過苛，亦不符訴訟經濟之原則，爰增訂第2項，規
   定此種情形，法院應審酌一切情況，依所得心證定其數額，
   以求公平，此亦有民事訴訟法第222條第2項明文暨其立法理
   由可參。經查，原告主張因系爭事故，其所有之眼鏡受有損
   害，業據提出受損眼鏡及109年4月16日之發票，惟上開物品
   均非新品，衡情使用後已有折舊之情形，原告自不能請求被
   告以新品之價格賠償，而本件原告尚無法舉證其折舊後之金
   額，爰依民事訴法第222條第2項之規定，審酌該眼鏡之市場
   行情價格等一切情況，認原告得請求被告賠償之眼鏡之損失
   以10,000元為合理。
 ⒐薪資損失158,220元：
　 原告主張其因系爭事故受有不能工作損失158,220元等情，並
   提出亞東醫院診斷證明書、在職證明書、薪津明細單、個人
   公假及病假統計列表(109年2月-7月)為憑（見附民卷第23頁
   ；本院卷第56-59頁），惟經本院函詢新北市立板橋高級中學
   （下稱板橋高中），板橋高中函覆稱：原告於109年2月至109
   年6月之公傷假及病假期間未扣薪等內容，有板橋高中111年1
   月4日新北板高人字第1119520031號函可參（本院卷第182至1
   84頁），足徵原告並未因系爭傷害請假而遭其任職之板橋高
   中扣薪，自無因請假而受有薪資損失之情形，則原告請求被
   告賠償其薪資損失158,220元，即屬無據，應予駁回。
 ⒑勞動能力減損573,953元：
　 原告主張其因本件車禍造成勞動力減損，導致其在109年2月2
   0日至143年10月15日，受有勞動力減損之損失573,953元，惟
   原告嗣後撤回鑑定，有原告所提民事撤回聲請鑑定狀附卷可
   稽（見本院卷第194頁），原告並未提出醫療鑑定報告佐證其
   確受有勞動力減損情形，其減損之程度亦有不明，此部分主
   張應屬無據。至原告雖主張臺大醫院診斷證明書記載：原告
   因系爭傷害人損傷比例達百分之五，惟觀諸臺大醫院環境暨
   職業醫學部出具之診斷證明書開立日期為109年5月22日，並
   記載：...目前僅事發3個月，尚未充分復健治療，未達穩定
   評估階段仍可能有變化，建議後續達穩定階段時再行評估等
   語（見附民卷第125頁），本院認尚不得以該未經復健治療時
   所為診斷認定原告有勞動能力減損乙情，併此敘明。
 ⒒精神慰撫金部分500,000元：
　 按慰撫金之賠償，其核給之標準固與財產上損害之計算不同
   ，然非不可斟酌雙方身分資力與加害程度，及其他各種情形
   核定相當之數額。又民法第195條第1項雖規定不法侵害他人
   之身體、健康者，得請求賠償相當金額之非財產上之損害，
   惟所謂相當，除斟酌雙方身分資力外，尤應兼顧加害程度與
   其身體、健康影響是否重大以為斷（最高法院89年度台上字
   第1952號判決）。本院審酌原告受有頭部外傷合併右顴骨骨
   折、右臀挫傷、左側遠端橈骨粉碎性骨折術後並腕關節攣縮
   、肥厚性疤痕攣縮、腦震盪、頭皮下血腫、認知功能損傷及
   情緒行為異常等傷害，因系爭傷害多次就醫、請假，造成生
   活上之不便利，併考量兩造財產所得資料，兼衡身分、家庭
   狀況、資力、加害程度等一切情狀，認原告得請求之精神慰
   撫金以256,251元為適當；原告逾此範圍之請求，則屬無據。
 ⒓綜上，原告得請求之損害賠償金額為608,199元（計算式：140
   ,986元+14,050元+163,200元+8,607元+15,105元+10,000元+2
   56,251元=608,199元）。
㈡、扣除強制險理賠、與有過失、已給付之賠償後，被告應給付
   之數額？
　 本件原告得請求被告賠償之金額原為608,199元，扣除原告自
   陳就系爭事故已領取之強制險理賠108,199元（見本院卷第26
   6頁），最終原告得請求被告賠償之金額為608,199元（計算
   式：608,199元-108,199元=500,000元）。
四、末按給付無確定期限者，債務人於債權人得請求給付時，經
    其催告而未為給付，自受催告時起，負遲延責任。其經債權
    人起訴而送達訴狀，或依督促程序送達支付命令，或為其他
    相類之行為者，與催告有同一之效力；遲延之債務，以支付
    金錢為標的者，債權人得請求依法定利率計算之遲延利息；
    應付利息之債務，其利率未經約定，亦無法律可據者，週年
    利率為5％，民法第229條第2項、第233條第1項前段及第203
    條分別定有明文。查原告所提起刑事附帶民事起訴狀繕本係
    於110年3月9日送達被告，有本院送達證書可稽（見附民卷
    第145頁），揆諸前揭說明，原告自得請求被告給付自該狀
    送達翌日即110年3月10日起至清償日止，按週年利率5％計算
    之利息。
五、綜上所述，原告依侵權行為之法律關係，請求被告給付500,
    000元，及自110年3月10日起至清償日止，按週年利率5%計
    算之利息，為有理由，應予准許；至原告逾此範圍之請求，
    為無理由，應予駁回。
六、本件原告勝訴部分，係就民事訴訟法第427條第1項訴訟適用
    簡易程序所為被告敗訴之判決，爰依同法第389條第 1項第3
    款之規定，職權宣告假執行。
七、訴訟費用負擔之依據：民事訴訟法第79條、第85條。本件訴
    訟費用額，依後附計算書確定如主文所示金額。本件裁判費
    2,210元，係就原告附帶民事訴訟移送民事簡易庭後擴張聲
    明而徵收之裁判費，附此敘明。
中　　華　　民　　國　　111 　年　　4 　　月　　8 　　日
                  臺灣新北地方法院板橋簡易庭
                              法  官  吳孟竹
計    算    書
項        目        金    額（新臺幣）       備     註
第一審裁判費            2,210元
合        計            2,210元            其中665元由
                                           被告負擔，
                                           餘由原告負擔
上列為正本係照原本作成。
如不服本判決，應於收受送達後20日內以違背法令為理由向本院
提出上訴狀（上訴理由依法應表明一、原判決所違背之法令及其
具體內容。二、依訴訟資料可認為原判決有違背法令之具體事實
。）如於本判決宣示後送達前提起上訴者，應於判決送達後20日
內補提上訴理由書（須附繕本），如未於上訴後20日內補提合法
上訴理由書，法院得逕以裁定駁回上訴。
中　　華　　民　　國　　111 　年　　4 　　月　　8 　　日
                              書記官  呂亞馨